臺灣高等法院民事裁定
111年度抗字第426號
抗  告  人    李許美嬌(即李瑞隆承受訴訟人)

              李玫霏(即李瑞隆承受訴訟人)

              李玫蓉(即李瑞隆承受訴訟人)

              李炳昇(即李瑞隆承受訴訟人)

              李炳燦(兼李瑞隆承受訴訟人)

上五人共同                     
代  理  人    陳建勳律師
              林靜怡律師  
相  對  人    京城國際建築經理股分有限公司

法定代理人    陳明輝  
相  對  人    周宏毅  
共同代理人    洪大明律師
上列當事人間定暫時狀態處分事件，對於中華民國111年2月25日
臺灣士林地方法院111年度全字第15號裁定，提起抗告，本院裁
定如下：
    主      文
抗告駁回。
抗告費用由抗告人負擔。 
    理      由
一、本件抗告人李瑞隆（下稱李瑞隆）於民國111年5月26日死亡
    ，其繼承人李許美嬌、李炳燦、李玫霏、李玫蓉、李炳昇具
    狀聲明承受訴訟，有民事聲明承受訴訟狀、李瑞隆繼承系統
    表及戶籍謄本在卷足稽(見本院卷第85-103頁)，核無不合，
    應予准許。
二、抗告人聲請及抗告意旨略以：相對人京城國際建築經理股份
    有限公司(下稱京城公司)因相對人周宏毅（下稱周宏毅）之
    信託而成為坐落臺北市○○區○○段○○段000○000○0○000○0○000
    地號土地(合稱系爭土地，分稱系爭各地號土地)所有權人。
    周宏毅就系爭土地及臺北市○○區○○段○○段00000地號土地向
    臺北市都市設計及土地使用開發許可審議委員會申請開發許
    可，另向臺北市政府申請核發建造執造。
　　然李瑞隆就系爭土地存在租賃關係，並興建臺北市○○區○○○
    路0段000巷00號房屋（下稱系爭房屋），其得合法占有使用
    關係存在，爰依民事訴訟法第538條第1項規定，聲請定暫時
    狀態處分，請准抗告人提供陽信銀行大屯分行無記名可轉讓
    定期存單為擔保，於本件定暫時狀態之本案訴訟判決確定前
    ，㈠相對人應容忍抗告人就系爭土地為占有、使用。㈡相對人
    不得就該部分土地向臺北市政府申請「周宏毅集合住○○○○○0
    ○○區○○段○○段000地號等土地)」都市設計及土地使用開發許
    可審議案之核定。㈢相對人不得向臺北市政府申請建造執照
    之核發或其他足以妨礙抗告人占有使用之行為。經原法院於
    民國111年2月25日以111年度全字第15號裁定（下稱原裁定
    ）裁定否准，抗告人不服，遂提起抗告前來，並聲明㈠原裁
    定廢棄。㈡上廢棄部分，請准抗告人提供陽信銀行大屯分行
    無記名可轉讓定期存單為擔保，於本件定暫時狀態處分之本
    案訴訟判決確定前，相對人應容忍抗告人於系爭土地位置為
    占有、使用，及不得為現況變更，或其他足以妨礙抗告人占
    有、使用之行為。
三、民事訴訟法第538條規定，於爭執之法律關係，為防止發生
    重大之損害或避免急迫之危險或有其他相類之情形而有必要
    時，得聲請為定暫時狀態之處分。債權人聲請定暫時狀態之
    處分，依同法第538條之4準用第533條再準用第526條規定，
    應就其請求及假處分之原因加以釋明，且兩者缺一不可。而
    所謂「爭執之法律關係，有定暫時狀態之必要者」，係指因
    避免重大損害或其他情事，有就爭執之法律關係，定暫時狀
    態之必要而言。此必要之情事即為假處分之原因，苟由聲請
    假處分之人提出相當證據以釋明其存在，即有就爭執之法律
    關係定暫時狀態之必要。是定暫時狀態假處分之聲請人，除
    應釋明與債務人間有爭執之法律關係外，尚應提出有何防止
    發生重大之損害或避免急迫之危險或有其他相類之情形而有
    必要定暫時狀態處分之原因並釋明之。查：
  ㈠抗告人謂其就系爭土地存在租賃關係，相對人應容忍其就系
    爭土地為占有使用乙節，業據提出系爭438地號土地登記謄
    本、新舊地建號查詢、臺灣省陽明山管理局公有基地租賃契
    約、陽明山管理局建築物使用執照、臺北市農田水利會會友
    水利建造物繳納使用費聯單、土地複丈成果圖、照片、地政
    事務所（土地複丈、建物測量）定期通知書、臺北市政府都
    市發展局函、土地登記謄本、地籍圖謄本、陽明山管理局地
    政事務所建物位置圖、臺北市稅捐稽徵處函、臺北市土地登
    記簿、臺北市歷史圖資展示系統在卷足稽（原審卷第47頁至
    第49頁、第53頁、第57頁、第59頁至第61頁、第65頁至第67
    頁，及本院卷第27頁至第39頁、第187頁至第203頁），堪認
    抗告人就兩造間有爭執之法律關係存在已為釋明。
　㈡然京城公司對李瑞隆、李炳燦起訴請求拆屋還地，業經原法
    院以109年度重訴字第470號判決李瑞隆敗訴（尚未確定），
    命李瑞隆、李炳燦應將系爭房屋拆除，返還該部分土地予京
    城公司，並酌定相當擔保金額准許假執行及免為假執行。京
    城公司供擔保後，以該假執行判決為執行名義，聲請原法院
    民事執行處以111年度司執字第33239號執行事件對李瑞隆、
    李炳燦為假執行，李炳燦等人乃提供擔保（原法院111年度
    存字第500號、499號）免為假執行等情，有原法院以109年
    度重訴字第470號判決、民事聲請強制執行狀、原法院民事
    執行處函在卷足憑（見本院卷第71頁至第79頁、第237至第2
    43頁），則抗告人於供擔保免為假執行後，本件聲明「為防
    止重大之損害或避免急迫之危險或其他相類之情形」之客觀
    要件，已因抗告人供擔保免為假執行而不復存在，難謂抗告
    人有再為定暫時狀態處分之必要。而抗告人既未能釋明有定
    暫時狀態處分之必要，自無法供擔保以補釋明之不足。
四、綜上，抗告人聲請定暫時狀態之處分，於法未合，不應准許
    。原法院駁回抗告人之聲請，所持理由雖與本院不同，然結
    論尚無二致，應予維持。抗告意旨指摘原裁定不當，求予廢
    棄，為無理由，應予駁回。
五、據上論結，本件抗告為無理由，爰裁定如主文。
中　　華　　民　　國　　111 　年　　10　　月　　6 　　日
                  民事第五庭
                      審判長法  官  賴劍毅
                            法  官  呂淑玲
                            法  官  陳君鳳
正本係照原本作成。
本裁定除以適用法規顯有錯誤為理由外，不得再抗告。如提起再
抗告，應於收受送達後10日內委任律師為代理人向本院提出再抗
告狀，並繳納再抗告費新臺幣１千元。
中　　華　　民　　國　　111 　年　　10　　月　　6 　　日

　　　　　　　　　　　　　　書記官  紀昭秀